臺灣高等法院刑事判決　　　　　　　　　　　　　　九十年度上易字第一三二六號
　　上　訴　人　臺灣板橋地方法院檢察署檢察官
　　被　　　告　丁○○
　　選任辯護人　林茂松
右上訴人因被告詐欺案件，不服臺灣板橋地方法院八十九年度易字第八二四號，中華
民國九十年三月十五日第一審判決（起訴案號：臺灣板橋地方法院檢察署八十八年度
偵字第二六七六０號），提起上訴，本院判決如左：
    主  文
原判決撤銷。
丁○○共同連續意圖為自己不法之所有，以詐術使人將本人之物交付，處有期徒刑拾
月。
    事  實
一、丁○○與庚○○（台灣板橋地方法院檢察署八十八年偵續字第二四五號通緝中）
    於民國（下同）八十一年間，在臺北縣新莊市○○路一二九號開設「泰安法律代
    書事務所」，明知渠等已無資力，竟共同基於意圖為自己不法所有之概括犯意聯
    絡與行為分擔，於八十一年底、八十一年十二月間，在臺北縣新莊市○○路附近
    、臺北縣新莊市○○○路七十六巷一弄一號之一，分別向己○、辛○○詐稱，欲
    購買山地，分別登記在己○、辛○○之名下，致己○、辛○○均信以為真不疑有
    他，因而陷於錯誤，分別交付新台幣（下同）二百九十九萬元、五百六十四萬元
    ，由丁○○簽發五張共二百九十九萬元之本票交付己○；庚○○及丁○○分別簽
    發合計共五百六十四萬元之本票、支票共五十張予辛○○作為償還憑據，然丁○○與庚○○錢拿走後，庚○○即不知去向，辛○○雖催促丁○○辦理土地買賣相
    關手續，丁○○亦藉詞推託，而票據屆期提示均未兌現，嗣後丁○○亦避不見面
    ，己○、辛○○始知受騙。
二、案經己○、辛○○分別訴請由台灣板橋地方法院檢察署檢察官偵查起訴。
    理  由
一、前揭事實，業據告訴人辛○○、己○指訴歷歷，並有己○所持有被告丁○○所簽
    發合計二百九十九萬元之五張本票（見偵字第九０九０號卷第五頁、第六頁）及
    辛○○持有庚○○及被告丁○○簽發面額合共五百六十四萬元之五十張支票及本
    票（見偵字第一二八００號卷第六頁至十五頁）在卷可資佐證。告訴人辛○○於
    本院調查時供稱，我有借錢給丁○○和庚○○，他們是夫妻，我去她家做泥水匠
    的工作，庚○○是做代書的，對我說要投資買新店的土地，要買我的名字，錢拿
    去了也沒有過戶，說是登記在別人名下，登記的那個姓蘇的我也不認識，我付給
    她（丁○○）五百多萬，她有帶我去新店看一塊地，當時那塊地還有種植竹子。
    他們（指庚○○及丁○○）當時住在一起，我還看到一對雙胞胎，我去修的房子
    就是他們住的房子，代書事務所在隔壁，她們二人是夫妻（見本院九十年六月二
    十日訊問筆錄）；又稱，來跟我拿錢的，都是丁○○，說土地登記我名字的，也
    是丁○○（見本院九十年七月十八日訊問筆錄）；復稱，總共交付五百六十四萬
    元，當初她說要以我的名義買新店的地，她和庚○○都有帶我到新店去看地，卻
    沒有以我的名字買，沒有過戶給我，也沒有還我錢（見本院九十年九月二十六日
    訊問筆錄）；再稱，壬○○沒有把地過戶給我，因為有抵押，抵押權人部分還未
    清償（見本院九十年十月二十四日訊問筆錄）。告訴人己○於本院調查時證稱，
    我賣了房子給被告二百九十九萬元。當時他們說是夫妻，還生了一對雙胞胎。被
    告有載我去新店看地看二次。我只受被告的騙去買地，那個是二百九十九萬元（
    見本院九十年十月二十四日訊問筆錄）。被告丁○○雖堅詞否認詐欺，辯稱：伊
    僅為庚○○開設之代書事務所職員，依庚○○指示代辦相關交易事宜，所代收己○、辛○○之購地款均悉數轉交庚○○，伊未從中獲取利益，況庚○○已依約代
    己○、辛○○等購地，然因原擬之先以壬○○名義購地，再移轉予辛○○等人取
    得之計畫，為壬○○因故拒絕協助辦理名下土地之移轉登記而受阻，致辛○○等
    遲遲不能取得所投資土地，伊事後為此亦積極與壬○○洽商未果云云。惟證人壬○○於本院調查時供稱，我妹妹在三重賣菜，認識丁○○，丁○○說要買新店的
    地，但是沒有自耕農的身分，要借用我的名義去買，我有同意，她買後大約過了
    幾個月就說沒有錢付地價款，所以又向地下錢莊借錢（見本院九十年九月四日訊
    問筆錄）；又稱，土地是用我的名義去買的，向地下錢莊借錢，後來地下錢莊來
    向我要錢，我找丁○○，她叫我自己處理，後來第二順位抵押權人丙○○，叫我
    把土地過戶給他，由他負責清償第一順位王瑞昌之債權。我把印鑑證明和一些證
    件交給丙○○，他當時有說要指定給第三人，戊○○可能就是他指定的第三人，
    有一部分還登記我的名字，可能是農地，我不清楚。是丁○○和我接洽的，我不
    認識庚○○。用我的名字買，同時又用我的名字向地下錢莊借錢，是向王瑞昌借
    壹仟貳佰萬，向丙○○借貳仟萬，都有開本票，貳仟萬的部分本票已經還給我，
    壹仟貳佰萬的部分丙○○負責償還，該壹仟貳佰萬的本票也有還給我，本票我也
    不知道丟哪裡了（見本院九十年九月二十六日訊問筆錄）；復稱，那個土地被法
    院拍賣，丙○○說把土地登記在他的名下，所有債務他要負責，後來有簽契約。
    我有寄存證信函給庚○○，因為丁○○、庚○○、呂土磊等三人合夥，是丁○○
    跟我接洽，她說呂土磊是她的叔叔（見本院九十年十一月十四日訊問筆錄）。被
    告丁○○亦提出壬○○於八十二年六月十八日所寄之存證信函為證，壬○○在該
    存證信函載明，庚○○等以伊名義購買新店市○○段過橋坑小段四之一、四之二
    、四之三、四之四、四之五、四之六、四之七、四之八、三之四、三之五、三之
    八及四等地號土地十二筆，並辦理移轉登記，過戶後即以壬○○名義向王瑞昌借
    款一千二百萬元，再以壬○○名義向丙○○借款設定抵押二千萬元，該二筆借款
    均由庚○○等取走花用，並催促請庚○○解決與伊間債務糾葛，即依卷附土地登
    簿謄本所示前開十二筆土地中並有同小段四─一、四─四、四─五、四─六、四
    ─八、三─四、三─五、三─八等八筆土地係登記在戊○○名下 (本院一卷一Ｏ
    八頁至一一九頁) ，參照前開壬○○所稱及該存證信函及土地登記簿所載，可知
    被告及庚○○固有以壬○○之名義購地，但購地後即轉向地下錢莊借錢，雖未要
    壬○○另行出資，惟因登記名義人壬○○須面對地下錢莊之追討，而將部分土地
    交由地下錢莊處置，並致不願將土地過戶予被告丁○○及庚○○指定之人。被告
    與庚○○於八十一年間向辛○○、己○以代為購地為名，分別向該二人取款五百
    六十四萬元及二百九十九萬元，乃未確實以該款購地，另以壬○○名義購買之土
    地持向地下錢莊借錢，亦足認被告與庚○○係買空賣空，其二人之資力有限，乃
    係假借購地之名而對辛○○、己○詐騙。被告犯行堪以認定。
二、核被告所為，係犯刑法第三百三十九條第一項之詐欺罪，被告與庚○○二人間，
    就前述詐騙辛○○五百六十四萬元及詐騙己○二百九十九萬元之犯行有犯意之聯
    絡及行為之分擔，均為共同正犯。被告二次犯行，時間密接，又犯構成要件相同
    之罪名，顯係基於概括之犯意，為連續犯，依刑法第五十六條規定以一罪論，並
    加重其刑。
三、原審採信被告之辯解，而為其無罪之諭知，容有未洽，檢察官提起上訴，指摘原
    判決不當，為有理由，應由本院將原判決撤銷改判，審酌被告之素行、犯罪之動
    機、手段、所生危害及其犯後態度等一切情狀，判處如主文所示之刑。
四、公訴意旨又以：被告另向己○詐騙二百萬元及向乙○○、甲○○○詐騙，認被告
    此三部分亦涉有刑法第三百三十九條第一項之詐欺罪嫌云云。訊據被告丁○○矢
    口否認有此三部分之詐欺事實，辯稱己○、乙○○、甲○○○等於八十年間曾將
    私蓄委請庚○○轉貸他人以轉取利息，嗣因庚○○週轉不靈，去向不明，己○、
    乙○○、甲○○○等轉向伊求償，伊不得已而與渠等達成協議，出具切結書，約
    明俟有資力，即分期攤還，並履行之，伊並無此三部分詐欺之行為等語；經查告
    訴人己○於本院調查時證稱，我沒有和乙○○、甲○○○二人一起借錢給丁○○
    ，我賣了房子給被告二百九十九萬元。另外貳佰萬元是庚○○向我騙的，當時他
    們說是夫妻，還生了一對雙胞胎。切結書是丁○○拿給我的，我沒有讀書。被告
    有載我去新店看地看二次。我只受被告的騙去買地，那個是二百九十九萬元，還
    有庚○○向我借貳佰萬元，說要軋支票，除此之外沒有任何錢，也沒有收到任何
    利息。切結書還有協議書上面己○的簽名是我本人簽的，但我不知道是何用意（
    見本院九十年十月二十四日訊問筆錄）；復稱，不認識乙○○（見本院九十年十
    二月十九日訊問筆錄）。由己○所述，其遭被告詐騙者僅係被告與庚○○假借購
    地之名向己○詐騙之二百九十九萬元，不及於另外之二百萬元，該二百萬元係庚○○取自己○處轉借他人以獲利，無何證據足認被告對此亦知情而參與，自難認
    被告另有詐騙己○二百萬元之犯行。又甲○○○於本院調查時供稱，丁○○和她
    先生庚○○在做代書，我透過他拿我的房子作擔保向農會借錢，但是她沒有向農
    會辦，反而設定給第三人，後來我告她，也告庚○○，她說要慢慢還給我，結果
    我沒有拿到半毛錢。我認識她時她就是庚○○的太太（見本院九十年十二月十九
    日訊問筆錄）。經查甲○○○曾自訴庚○○及丁○○侵占甲○○○之一百五十萬
    元（係以甲○○○之不動產為擔保，向民間辦理抵押貸款一百五十萬元，得款後
    未將該款交付予甲○○○），該案經臺灣板橋地方法院八十二年自字第三六二號
    、自緝字第二號判決庚○○及丁○○均有罪，上訴本院後，本院八十三年上訴字
    第二一七五號仍判決庚○○有罪，丁○○部分則改判無罪，此有該二件判決在卷
    可稽，則甲○○○對丁○○部分曾提出自訴，但已判決丁○○無罪確定。再甲○○○及乙○○於本案並未提出告訴（見偵字第九０九０號卷第一頁之告訴狀），
    僅因己○提出告訴時有提出丁○○所書立之切結書為證，而在該切結書上有記載
    被告丁○○向己○、乙○○、甲○○○三人借款，共欠三人四百九十六萬五千元
    ，檢察官即認定被告亦對乙○○、甲○○○二人詐騙。惟由前述確定判決已認定
    被告並未侵占（詐騙）甲○○○之一百五十萬元，至於乙○○部分，據被告稱，
    伊不知乙○○之確實年籍及住居所。經本院調取名為乙○○之戶籍資料，又因同
    名者甚夥，無從認定究係何人，致無從傳喚乙○○到庭究明，惟由前述之切結書
    所載，尚不能認定被告有詐騙乙○○之行為，此外復查無何其他積極證據足認被
    告有如何對乙○○及甲○○○二人詐騙之事實。綜上所述，既不能證明被告有詐
    騙己○另外之二百萬元及詐騙甲○○○及乙○○之犯行，此三部分即不能科被告
    以刑責，惟檢察官認此三部分如成立犯罪，即與前述論罪之犯行有連續犯之關係
    ，屬裁判上一罪，爰不另為無罪之諭知，併此敘明。
據上論斷，應依刑事訴訟法第三百六十九條第一項前段、第三百六十四條、第二百九
十九條第一項前段，刑法第二十八條、第五十六條、第三百三十九條第一項，罰金罰
鍰提高標準條例第一條前段，判決如主文。
本案經檢察官沈明彥到庭執行職務。
中    華    民    國      九十一  年       一       月      二十二      日
                             臺灣高等法院刑事第二十二庭
                                 審判長法  官  許  正  順
                                       法  官  胡  方  新
                                       法  官  林  明  俊
右正本證明與原本無異。
不得上訴。
                                       書記官  蕭  進  忠
中    華    民    國      九十一  年       一       月      二十三      日
附錄本案論罪科刑依據之法條：
刑法第三百三十九條第一項
意圖為自己或第三人不法之所有，以詐術使人將本人或第三人之物交付者，處五年以
下有期徒刑、拘役或科或併科一千元以下罰金。
